臺灣臺中地方法院交通事件裁定　　　　　　95年度交聲字第1174號
原處分機關　交通部公路總局臺中區監理所
受處分人　　甲○○
上列受處分人因違反道路交通管理處罰條例案件，對於交通部公
路總局臺中區監理所於民國95年10月16日所為之處分（原處分案
號：中監違字第裁60－GC0000000號裁決書）聲明異議，本院裁
定如下：
    主  文
原處分撤銷。
甲○○不罰。
    理  由
一、按犯罪事實應依證據認定，無證據不得認定其犯罪事實；又
    不能證明被告犯罪者，應諭知無罪之判決，刑事訴訟法第15
    4條第2項、第301條第1項分別定有明文。法院受理交通事件
    ，準用刑事訴訟法之規定，道路交通管理處罰條例第89條前
    段亦定有明文，且認定不利於被告之事實須依積極證據，苟
    積極證據不足為不利於被告事實之認定時，即應為有利於被
    告之認定（最高法院30年臺上字第816號判例參照），又參
    酌最高法院76年臺上字第4986號判例「認定犯罪事實所憑之
    證據，雖不以直接證據為限，間接證據亦包括在內，然而無
    論直接證據或間接證據，其為訴訟上之證明，須於通常一般
    之人均不致有所懷疑，而得確得其為真實之程度者，始得據
    為有罪之認定，倘其證明尚末達到此一程度，而有合理之懷
    疑存在而無從使事實審法院得有罪之確信時，即應由法院為
    諭知被告無罪之判決」意旨，於法院審理行為人違反道路交
    通管理處罰條例案件時，當有其適用；故法院於審理行為人
    違反道路交通管理處罰條例案件，當踐行完畢調查證據之程
    序後，為事實之認定時，如就原處分機關所認定之行為人違
    規之事實仍有合理之訴訟上懷疑，而無法百分之百確信行為
    人確有該當於道路交通管理處罰條例各該處罰條文之構成事
    件事實時，即應依訴訟上之待證事實「倘有懷疑，則從被告
    之利益作解釋」之證據法則，作對受處分人有利之認定。
二、原處分機關交通部公路總局臺中區監理所略以：異議人即受
    處分人甲○○於民國95年1月17日下午5時15分許，駕駛車牌
    號碼4983－HZ號自用小客車，在臺中市○○○○街口，因「領
    有機器腳踏車駕駛執照，駕駛小型車 (無照駕駛)」違規之
    情形，經臺中市警察局第四分局依違反道路交通管理處罰條
    例第21條第1項第2款規定，以GC0000000號舉發違反道路交
    通管理事件通知單舉發。異議人即受處分人未於期限內到案
    ，遂於95年10月16日以中監違字第裁60－GC0000000號裁決
    書處罰鍰新臺幣（下同）1萬2000元；逾期則依裁決書處罰
    主文規定裁處，於法並無不合等語。
三、本件受處分人略以：上開舉發違反道路交通管理事件通知單
    所載之車牌號碼4983－HZ號自用小客車不是伊所駕駛，亦不
    知前開自小客車車主為何人，且其未於前開違規期日在上開
    地點出現，又調取系爭告發單之簽名根本就不是伊的筆跡等
    語。
四、經查：
(一)、案外人乙○○所有之車牌號碼983－HZ號自用小客車，於95
    年1月17日下午5時15分許，在臺中市○○○○街口，因駕駛人
    領有機器腳踏車駕駛執照，駕駛小型車之違規，為警當場製
    單舉發乙情，業據證人即本件執勤員警臺中市警察局第四分
    局大墩派出所丙○○○○到庭結證明確，並有舉發違反道路
    交通管理事件通知單、車號查詢汽車車籍資料各1份在卷可
    參。
(二)、證人林正和於本院95年12月28日調查時到庭結證稱：「（問
    ：本件違規案件你是否有印象？）有印象。（問：當時你開
    罰單的那位違規人是否就是在庭甲○○？）不是，那個違規
    人身高比較矮。（問：他當時有出示身分證給你看嗎？）我
    忘記了。（問：罰單上的身分證字號如何而來？）應該是駕
    駛人自行將身分證字號告知我們的。本件我們當場查詢公路
    電子閘門，發現該名駕駛人沒有汽車駕照，所以才開立無照
    駕駛的罰單」等語，可見證人即舉發之丙○○○○當時所取
    締之駕駛人是否即為受處分人甲○○本人已非無疑。
(三)、又證人乙○○於本院95年12月28日調查時到庭結證稱：「（
    問：95年1月17日是否有開這臺車子到臺中市○○○○街與大
    墩路口？）好像有，但我不確定，我好像是跟1個朋友一起
    過去那附近。那個朋友我認識不久。那時候他好像有跟我借
    車，他的名字叫楊人豪（音同）或王仁豪（音同），我不知
    道他的名字實際上怎麼寫，他的綽號叫小六，年約30出頭歲
    ，聽說他因毒品案入監服刑。（問：他跟你借車時，有跟你
    說他被開罰單的事情？）沒有，我記得當天他跟我借車，是
    早上8點多就借了，到了下午我下班的時候，我記得他有拖
    到時間，因為我本來跟他說叫他在我下班5點半來接我，但
    是時間到了，他沒有來，我打電話催他，剛開始他不接電話
    ，後來他跟我說他有事情耽誤到，大概晚1、2小時才來載我
    。（問：你有無將本件違規的車子借給在庭的甲○○？）沒
    有，我不認識在庭的甲○○。」等語，足證本件舉發違規時
    間該車牌號碼4983－HZ自小客車之駕駛人非受處分人甲○○
    本人堪予認定。
(四)、復參以上揭舉發違反道路交通管理事件通知單上收受通知聯
    者簽章欄上「甲○○」之簽名，該「甲○○」之簽名形式，
    與受處分人於異議狀上姓名欄、具狀人之簽名，及在本院訊
    問筆錄上親自書寫之簽名，互相核對、比較之結果，其間有
    關筆順、勾勒、轉折及收筆、書寫之慣性等書寫方式，均明
    顯有極大之不同，實難認為係屬同一人所為。
(五)、末查，受處分人並非本件違規車輛所有人，縱其姓名、年籍
    資料登錄於舉發單上，是否遭人冒名，尚有可疑，自不得僅
    憑舉發單上登載受處分人之姓名、年籍即率予認定本件受處
    分人確有卷附舉發違反道路交通管理事件通知單上所述之違
    規事實。是本件受處分人上開所辯，尚堪採信。本案復查無
    其他積極證據足以證明受處分人確於前揭時、地有違規之事
    實。從而，本件之違規人是否確為受處分人，即應再予詳查
    ，原處分機關遽以裁罰，即有未洽，是原處分應予撤銷，並
    為不罰之諭知。
四、綜上所述，本案證據尚有不足，原處分機關遽予裁罰，尚未
    有洽，應認本件異議為有理由，爰撤銷原處分並另為受處分
    人不罰之諭知。
據上論斷，應依道路交通管理處罰條例第87條第2項、道路交通
案件處理辦法第20條，裁定如主文。
中     華     民     國    96    年    1    月    2    日
                           臺灣臺中地方法院交通法庭
　　　                          法  官  劉麗瑛
上正本證明與原本無異。
如不服本裁定，應於送達後5日內，向本院提出抗告狀。
                                書記官  王玟
中　　華　　民　　國　　   96　　年　  1　　月　　2　　日
